【裁判字號】    97,訴,104
【裁判日期】    980710
【裁判案由】    損害賠償
【裁判全文】
臺灣屏東地方法院民事判決               97年度訴字第104號
原      告  壬○○
            庚○○
            己○○
被      告  戊○○
上列當事人間請求損害賠償事件，本院於民國98年6 月26日言詞
辯論終結，判決如下：
    主      文
被告應給付原告壬○○、庚○○新台幣伍萬元，由原告壬○○、
庚○○共同受領。
被告應給付原告己○○新台幣陸拾貳萬壹仟肆佰零陸元。
原告己○○其餘之訴駁回。
訴訟費用由被告負擔百分之四十六，餘由原告己○○負擔。
本判決原告壬○○、庚○○勝訴部分，於其等以新台幣壹萬柒仟
元供擔保後；原告己○○勝訴部分，於其以新台幣貳拾萬捌仟元
供擔保後，各得假執行。
原告己○○其餘假執行之聲請駁回。
    事實及理由
一、按訴狀送達後，原告不得將原訴變更或追加他訴，但擴張或
    減縮應受判決事項之聲明者，不在此限，民事訴訟法第255
    條第1 項第3 款定有明文。本件原告壬○○、庚○○起訴請
    求被告給付新台幣（下同）100 萬元，及自民國95年1 月1
    日起至清償日止，按週年利率百分之5 計算之利息，於訴狀
    送達後，改為請求被告給付5 萬元；原告己○○起訴請求被
    告給付150 萬元，及自95年1 月1 日起至清償日止，按週年
    利率百分之5 計算之利息，於訴狀送達後，改為請求被告給
    付1,425,000 元，經核均屬減縮應受判決事項之聲明，揆諸
    前揭法條規定，於法均無不合，應予准許。又被告經合法通
    知，未於最後言詞辯論期日到場，核無民事訴訟法第386 條
    各款所列情形之一，爰依原告之聲請，由其等一造辯論而為
    判決。其次，原告己○○對丁○○、辛○○提起之附帶民事
    訴訟為不合法，另以裁定駁回之，合先敘明。
二、原告主張：原告壬○○、庚○○合夥在屏東縣竹田鄉○○村
    ○○路46之3 號經營新潮流網路咖啡店（以下簡稱新潮流網
    咖），原告己○○則受僱在新潮流網咖擔任服務生，詎被告
    竟於94年6 月19日凌晨2 時50分許，夥同李明全及少年吳兆
    、乙○○、癸○○、子○○，前往新潮流網咖毀損店內之
    電腦等設備，又於當日凌晨3 時30分許，夥同李明全、丁○○、辛○○、丑○○及少年吳兆、乙○○、癸○○、子○○，前往新潮流網咖毀損店內之電腦等設備，致原告壬○○
    、庚○○公同共有如附表所示之物品受損，共損失988,550
    元，並受有3 個月不能營業之損失10萬元，合計108,8550元
    。被告復於94年6 月19日凌晨4 時許，夥同李明全、丑○○
    及少年癸○○、子○○、甲○○、丙○○等人，曾往新潮流
    網咖毆打原告己○○，致原告己○○受有頭部外傷併右側硬
    腦膜下出血、左側外傷性蜘蛛膜下出血及顱骨骨折等傷害。
    原告壬○○、庚○○已與少年吳兆、乙○○、癸○○、子
    ○○4 人（含法定代理人）各以62,500元成立調解，又與丁○○、辛○○、丑○○3 人各以25,000元成立和解，不足部
    分，自得依民法第184 條第1 項前段及第196 條規定，向被
    告求償5萬元。原告己○○因前述傷勢，支出醫療費用42,92
    4 元及看護費用368,000 元（自94年7 月1 日起至94年12月
    31日止共184 日，每日2,000 元），並長達2 年不能工作，
    以受僱在新潮流網咖擔任服務生每月薪資22,000元計算，共
    損失528,000 元，另受有非財產上之損害，得請求賠償慰撫
    金150 萬元，合計2,438,924 元，總數以240 萬元計，扣除
    原告己○○已與少年癸○○、子○○、甲○○、丙○○（含
    法定代理人）各以225,000 元成立調解，並已與丑○○以75
    ,000元成立和解，就其不足之1,425,000 元，得依民法第18
    4 條第1 項前段、第193 條及第195 條第1 項規定，向被告
    求償等情，並聲明：(一)被告應給付原告壬○○、庚○○5 萬
    元，由原告壬○○、庚○○5 萬元共同受領。(二)被告應給付
    原告己○○1,425,000 元。(三)原告壬○○、庚○○及原告己○○各願供擔保，請准宣告假執行。
三、被告未於最後言詞辯論期日到場，據其前此到場則以：原告
    壬○○、庚○○公同共有如附表編號1 至13所示之物品，其
    受損之數量，應均只有20台而非35台，另編號14所示部分其
    價額應僅有8 萬元，編號15、16所示部分價額亦屬過高，原
    告壬○○、庚○○主張其等共受有1,088,550 元之損害，尚
    屬無據。又原告己○○請求賠償之金額亦屬過高，其中看護
    費用高達368,000 元，尤難謂全部均屬必要等語，資為抗辯
    ，並聲明：原告之訴及假執行之聲駁回。
四、經查：被告於94年6 月19日凌晨2 時50分許，夥同李明全及
    少年吳兆、乙○○、癸○○、子○○，前往原告壬○○、
    庚○○合夥經營之新潮流網咖，毀損店內之電腦等設備，又
    於當日凌晨3 時30分許，夥同李明全、丁○○、辛○○、丑
    ○○及少年吳兆、乙○○、癸○○、子○○，前往新潮流
    網咖毀損店內之電腦等設備，復於當日凌晨4 時許，夥同李
    明全、丑○○及少年癸○○、子○○、甲○○、丙○○，曾
    往新潮流網咖毆打原告己○○，致原告己○○受有頭部外傷
    併右側硬腦膜下出血、左側外傷性蜘蛛膜下出血及顱骨骨折
    等傷害。刑事部分，被告業經本院刑事庭以殺人未遂罪名判
    處有期徒刑7 年，並以毀損罪名判處有期徒刑10月，減為有
    期徒刑5 月，應執行有期徒刑7 年2 月在案之事實，為兩造
    所不爭執，並有本院95年度訴字第290 號刑事判決附卷可稽
    ，復經本院調閱上開刑事案件偵、審卷宗查明屬實，堪信為
    實在。
五、按因故意或過失，不法侵害他人之權利者，負損害賠償責任
    ；數人共同不法侵害他人之權利者，連帶負損害賠償責任；
    不法侵害他人之身體或健康者，對於被害人因此喪失或減少
    勞動能力或增加生活上之需要時，應負損害賠償責任；不法
    侵害他人之身體、健康者，被害人雖非財產上之損害，亦得
    請求賠償相當之金額；不法毀損他人之物者，被害人得請求
    賠償其物因毀損所減少之價額，民法第184 條第1 項前段、
    第185 條第1 項前段、第193 條第1 項、第195 條第1 項前
    段及第196 條定有明文。被告與李明全、丁○○、辛○○、
    丑○○及少年吳兆、乙○○、癸○○、子○○共9 人，共
    同毀損原告壬○○、庚○○公同共有之電腦等設備，被告等
    9 人應對原告壬○○、庚○○連帶負損害賠償責任，則原告
    壬○○、庚○○依民法第196 條之規定，請求被告賠償物之
    毀損所減少之價額，於法洵屬有據。又被告與李明全、丑○○及少年癸○○、子○○、甲○○、丙○○共6 人，共同毆
    打原告己○○，致原告己○○受有前述傷勢，被告等6 人應
    對原告己○○連帶負損害賠償責任，則原告己○○依民法第
    193 條第1 項及第195 條第1 項前段規定，請求被告賠償工
    作損失、慰撫金及醫療費用、看護費用之損害，於法亦屬有
    據。
六、按債權人向連帶債務人中之一人免除債務，而無消滅全部債
    務之意思表示者，除該債務人應分擔之部分外，他債務人仍
    不免其責任；連帶債務人相互間，除法律另有規定或契約另
    有訂定外，應平均分擔義務，民法第276 條第1 項及第280
    條前段定有明文。依此，如法律既無規定，當事人間亦無約
    定時，連帶債務人間應平均分擔其義務。債務人與連帶債務
    人中之一人或數人為免除債務之協議時，如無消滅全部債務
    之意思表示者，除各該債務人應分擔之部分外，他債務人不
    免其責任，債務人與連帶債務人中之一人或數人成立和解或
    調解時亦同（最高法院95年度台上字第1054號裁定意旨參照
    ）。本件原告壬○○、庚○○已與丁○○、辛○○、丑○○
    及少年吳兆、乙○○、癸○○、子○○共7 人成立和解或
    調解，原告己○○亦已與丑○○及少年癸○○、子○○、甲○○、丙○○共5 人成立和解或調解，有本院96年度少訴字
    第7 號調解筆錄、97年度訴字第104 號和解筆錄及和解書在
    卷可憑（見本院卷第185 、190 、200 及212 頁），則就已
    成立和解或調解之共同侵權行為人應平均分擔部分，原告自
    不得再對被告請求賠償。
七、被告與李明全、丁○○、辛○○、丑○○及少年吳兆、乙○○、癸○○、子○○共9 人，共同毀損原告壬○○、庚○○公同共有如附表所示之物品，其中如附表編號1 至13所示
    之物品單價總和為24,130元，以被告所不爭執之數量各20台
    （喇叭為20組、桌子及椅子各為20張）計算，金額共482,60
    0 元，加上如附表所示編號14之物品，被告對其減少之價額
    有8 萬元，並不爭執，則原告壬○○、庚○○所受之損害至
    少有562,600元。以9人平均分擔，每人應分擔62,511元（未
    滿1 元部分4 捨5 入），扣除已成立調解或和解之7 人，被
    告尚應賠償原告壬○○、庚○○125,022 元，原告壬○○、
    庚○○僅請求被告賠償5 萬元，未逾被告應負責之範圍，自
    屬有理由。
八、被告與李明全、丑○○及少年癸○○、子○○、甲○○、丙○○共7 人，共同毆利原告己○○成傷，原告己○○請求被
    告賠償醫療費用、看護費用、工作損失及慰撫金，茲就原告
    己○○請求之項目及金額逐一審核如下：
(一)、醫療費用部分：原告主張其因本件不法侵害，共支出醫療費
    用42,924元之事實，業據其提出收據24紙為證，並為被告所
    不爭執，堪信為實在。則此部分原告己○○之請求，自應准
    許之。
(二)、看護費用部分：原告主張其因本件不法侵害，自94年7 月1
    日起至94年12月31日止共184日，僱用李梅堂看護，每日2,0
    00元，合計支出368,000 元之事實，業據其提出李梅堂出具
    之收據1 紙為證，被告對於看護費用每日2,000 元亦不爭執
    。被告雖辯稱：原告己○○請求之看護費用難謂均屬必要云
    云，惟查：原告己○○因被告等人之不法侵害，受有頭部外
    傷併右側硬腦膜下出血、左側外傷性蜘蛛膜下出血及顱骨骨
    折等傷害，生命垂危，經國仁醫院於94年6 月19日發出病危
    通知單，又自當日起至94年12月1 日止，先後在高雄長庚紀
    念醫院住院接受手術等治療共3 次，有原告提出之病危通知
    單1 紙及診斷證明書3 紙可稽，原告己○○僱用李梅堂看護
    之時間持續至94年12月31日，與其最後出院之時間相當，堪
    認係屬必要，被告辯稱此部分非均屬必要云云，尚無可採。
    則原告己○○請求賠償184日之看護費用共368,000元，亦應
    准許之。
(三)、工作損失部分：原告主張其受僱在新潮流網咖擔任服務生，
    每月薪資22,000元一節，業據其提出薪資袋1 個為證，並為
    被告所不爭執，堪信為實在。原告己○○雖主張其不能工作
    之時間長達2 年云云，惟並未舉證以實其說，且依原告己○○提出之醫療費用收據所載，其最後一次就醫之時間為95年
    6 月22日，此後即無就醫紀錄，本院因認依就醫紀錄判定其
    不能工作之時間為1 年較為合理。則原告己○○得請求賠償
    之工作損失，應為264,000元（22000×12＝264000），超過
    部分，應予剔除。
(四)、慰撫金部分：原告己○○因被告等人之不法侵害，受有頭部
    外傷併右側硬腦膜下出血、左側外傷性蜘蛛膜下出血及顱骨
    骨折等傷害，傷勢甚重，幾乎危及生命，不論在肉體上或精
    神上，均必感到相當之痛苦，本院斟酌原告己○○雖僅有國
    中畢業學歷，原在網咖擔任服務生，月薪22,000元，收入不
    高，且依卷附稅務電子閘門財產所得調件明細表所載，其與
    被告名下均無不動產，惟被告等人與原告己○○素無恩怨，
    竟遽下毒手，毫不留情，致其受傷甚重等一切情狀，認原告
    己○○請求賠償慰撫金150萬元，尚屬相當，應予准許。
(五)、依上所述，原告己○○得請求賠償之金額為2,174,924元（
    42924＋368000＋264000＋0000000＝0000000 ），以共同侵
    權行為人7 人平均分擔，每人應分擔之金額為310,703元（
    未滿1 元部分4 捨5 入）。原告已與丑○○及少年癸○○、
    子○○、甲○○、丙○○5 人成立和解或調解，扣除該5 人
    應分擔之部分，原告己○○得向被告請求賠償之金額應為62
    1,406 元（310703×2＝621406）。
九、綜上所述，本件原告壬○○、庚○○依侵權行為之法律關係
    ，請求被告賠償5 萬元，由其等共同受領，為有理由，應予
    准許。原告己○○依侵權行為之法律關係，請求被告賠償1,
    425,000 元，在如主文第2 項所示範圍內，為有理由，應予
    准許，逾此範圍，非有理由，應予駁回。原告壬○○、庚○○及原告己○○各陳明願供擔保請准宣告假執行，於其等勝
    訴部分，經核均無不合，爰分別酌定相當之擔保金額，併准
    許之。至原告己○○敗訴部分，其假執行之聲請已失所附麗，
    應駁回之。
十、據上論結，本件原告之訴為一部有理由，一部無理由，依民
    事訴訟法第385 條第1 項前段、第79條、第85條第1 項但書
    、第390 條第2 項，判決如主文。
中    華   民     國    98    年    7     月    10    日
                    民事第一庭    法  官  春生
正本係照原本作成。
如對判決上訴，須於判決送達後20日內向本院提出上訴狀，其未
表明上訴理由者，應於提出上訴後20日內向本院補提理由書狀（
均須按他造當事人之人數附繕本）。
中    華    民    國    98    年    7     月    10    日
                                  書記官  蘇雅慧
附表：
┌──┬─────────────┬──┬─────┬──────┐
│編號│物     品      名      稱 │數量│ 單   價  │  小     計 │
├──┼─────────────┼──┼─────┼──────┤
│  1 │19吋CRT螢幕               │35台│ 6,500元  │  227,500元 │
├──┼─────────────┼──┼─────┼──────┤
│  2 │CPU：AMD Athlon XP2500    │35台│ 3,000元  │  105,000元 │
├──┼─────────────┼──┼─────┼──────┤
│  3 │主機板：ASUS A7V600X      │35台│ 2,500元  │   87,500元 │
├──┼─────────────┼──┼─────┼──────┤
│  4 │記憶體：LEMEL DDR400 512mp│35台│ 1,500元  │   52,500元 │
├──┼─────────────┼──┼─────┼──────┤
│  5 │顯示卡：ASUS 9520 Magic   │35台│ 2,000元  │   70,000元 │
├──┼─────────────┼──┼─────┼──────┤
│  6 │電腦機殼：鴻海PC115       │35台│   900元  │   31,500元 │
├──┼─────────────┼──┼─────┼──────┤
│  7 │電源供應器：七盟300W      │35台│ 1,200元  │   42,000元 │
├──┼─────────────┼──┼─────┼──────┤
│  8 │硬碟：Segate 80G          │35台│ 2,200元  │   77,000元 │
├──┼─────────────┼──┼─────┼──────┤
│  9 │鍵盤：LEMEL PS/2          │35台│   200元  │    7,000元 │
├──┼─────────────┼──┼─────┼──────┤
│ 10 │滑鼠：羅技OEM             │35台│   250元  │    8,750元 │
├──┼─────────────┼──┼─────┼──────┤
│ 11 │喇叭                      │35組│   380元  │   13,300元 │
├──┼─────────────┼──┼─────┼──────┤
│ 12 │桌子                      │35張│ 2,500元  │   87,500元 │
├──┼─────────────┼──┼─────┼──────┤
│ 13 │椅子                      │35張│  1,000元 │   35,000元 │
├──┼─────────────┼──┼─────┼──────┤
│ 14 │裝潢及吧檯                │1 式│100,000元 │  100,000元 │
├──┼─────────────┼──┼─────┼──────┤
│ 15 │電腦轉撥器                │1 台│ 18,000元 │   18,000元 │
├──┼─────────────┼──┼─────┼──────┤
│ 16 │電腦分享器                │1 台│ 26,000元 │   26,000元 │
├──┼─────────────┼──┼─────┼──────┤
│合計│                          │    │          │988,550 元（│
│    │                          │    │          │另加營業損失│
│    │                          │    │          │100,000 元共│
│    │                          │    │          │1,088,500 元│
│    │                          │    │          │）          │
└──┴─────────────┴──┴─────┴──────┘


司法院資訊處製作；財團法人民間司法改革基金會備份。
